【裁判字號】    99,交聲,1231
【裁判日期】    990730
【裁判案由】    交管條例聲異
【裁判全文】
臺灣板橋地方法院交通事件裁定        99年度交聲字第1231號
原處分機關  交通部公路總局臺北區監理所
異  議  人
即受處分人  甲○○
上列受處分人因違反道路交通管理處罰條例事件，對於交通部公
路總局臺北區監理所中華民國99年5 月14日所為之處分（原處分
案號：北監自裁字第裁40-C00000000號），聲明異議，本院裁定
如下：
    主  文
異議駁回。
    理  由
一、按道路交通管理處罰條例第62條第3 項、第4 項規定：「（
    第3 項）汽車駕駛人駕駛汽車肇事致人受傷或死亡者，應即
    採取救護措施及依規定處置，並通知警察機關處理，不得任
    意移動肇事汽車及現場痕跡證據，違反者處新臺幣三千元以
    上九千元以下罰鍰。但肇事致人受傷案件當事人均同意時，
    應將肇事汽車標繪後，移置不妨礙交通之處所。（第4 項）
    前項駕駛人肇事致人受傷而逃逸者，吊銷其駕駛執照；致人
    重傷或死亡而逃逸者，吊銷其駕駛執照，並不得再考領。」
    又汽車駕駛人，曾依本條例各條規定吊銷駕駛執照者，一年
    內不得考領駕駛執照，同條例第67條第3 項亦定有明文。
二、本件異議人即受處分人甲○○於民國99年4 月20日上午9 時
    20分許，駕駛車牌號碼8K-6316 號自用小客車，在臺北縣樹
    林市○○街○ 段肇事，致人受傷後逃逸，經臺北縣政府警察
    局樹林分局柑園派出所警員以違反道路交通管理處罰條例第
    62條第4 項規定製單舉發，嗣受處分人向原處分機關提出陳
    述，經原處分機關函請舉發機關調查結果，仍認受處分人有
    上述駕駛汽車違規之行為，原處分機關乃於99年5 月14日依
    道路交通管理處罰條例第62條第3 項、第4 項、第67條第3
    項（漏未引用第62條第3 項、第67條第3 項，應予補正）之
    規定，裁處受處分人罰鍰新臺幣六千元，吊銷駕駛執照，一
    年內不得考領駕駛執照。
三、受處分人甲○○固不否認有於上揭時、地駕駛車牌號碼8K-6
    316 號自用小客車與楊偉杰騎乘之車牌號碼BUG-932 號普通
    重型機車發生碰撞之事實，惟矢口否認有何肇事致人受傷而
    逃逸之違規行為，辯稱：伊在事發當場有下車察看機車騎士
    有無受傷，機車騎士自己起身後，伊看該騎士並無外傷就開
    車離去，但該機車騎士隨後打電話報警指述伊肇事逃逸，真
    是天大冤枉，伊馬上至派出所說明原委並和解了事，伊質疑
    可能是因機車騎士跨越中線逆向行駛又無照駕駛，所以在事
    故發生時未提出請員警處理或是要求醫療賠償，竟在事後再
    報警說伊肇事逃逸並要求賠償，警察機關應是便民利民，以
    發生之事實為依據，為何只聽信片面說詞，就開出肇事逃逸
    之違規舉發單，伊在事發當時確實有下車察看後才離開現場
    ，況且伊每日上下班時間都需要載送重度視障之女兒，更不
    會為了小擦撞肇事逃逸而遭吊銷駕照云云。然查：
  (一)受處分人於上揭時、地駕駛前述車牌號碼之自用小客車不慎
    與楊偉杰騎乘之車牌號碼BUG-932 號普通重型機車發生碰撞
    ，致楊偉杰人車倒地，受有左手肘及右膝擦傷之事實，業經
    本院調閱臺灣板橋地方法院檢察署99年度偵字第17751 號偵
    查卷宗影卷存附之道路交通事故現場圖、道路交通事故調查
    報告表(一)、(二)、臺北縣政府警察局樹林分局道路交通事故肇
    事人自首情形紀錄表、疑似道路交通事故肇事逃逸追查表、
    車損及現場照片、財團法人恩主公醫院出具之楊偉杰之診斷
    證明書等可資佐證，徵而可信，已足認定。
  (二)受處分人於警詢時供稱：「（問：你是否有對傷患進行救護
    ？你是否有報案？你是否有留下任何資料給對方？）當時我
    打開車門看到對方已經起身，就沒有再過去救護傷患。因當
    時我身上沒有行動電話，就沒有打電話報警。我沒有留下任
    何資料給對方」等語；又機車騎士楊偉杰於警詢時則指述：
    「事故後，路人將我攙扶至路邊休息並且等待警方到場處理
    。對方在現場全部都沒有採取任何救護措施。對方也沒有通
    知警方到場處理，是附近民眾通知警方到場處理。我的車輛
    沒有移動過，對方車輛已經駛離現場了。對方也沒有留下任
    何聯絡方式及資料給我」，嗣於偵查中亦指稱：對方駕駛並
    無下車察看，也沒有問伊，伊撞飛起來，車受損，人受傷，
    伊沒有同意對方駕駛離開，對方駕駛也沒幫伊叫119 等節明
    確；甚至受處分人嗣於偵查中亦供述：「（檢察官問：承認
    肇事逃逸？）是我不對」等語。綜上，足認受處分人確有駕
    駛汽車肇事致人受傷，未即採取救護措施及依規定處置通知
    警察機關處理，竟任意移動肇事汽車及現場痕跡證據而逃逸
    之事實，灼然甚明。
  (三)臺灣板橋地方法院檢察署檢察官於警察移送偵查後雖審酌甲
    ○○並無前科，素行良好，且自白犯行，並已與楊偉杰達成
    調解，認其應有悔意，並經楊偉杰同意為緩起訴處分，而為
    緩起訴期間為一年，甲○○應自緩起訴處分確定後，收受檢
    察官執行緩起訴處分命令通知書起至緩起訴期間屆滿前二個
    月止，至該署參加六小時之法治教育，有99年度偵字第1775
    1 號緩起訴處分書在卷可憑，顯亦認被告確有肇事逃逸之行
    為。且按「一行為同時觸犯刑事法律及違反行政法上義務規
    定者，依刑事法律處罰之。但其行為應處以其他種類行政罰
    或得沒入之物而未經法院宣告沒收者，亦得裁處之。前項行
    為如經不起訴處分或無罪、免訴、不受理、不付審理之裁判
    確定者，得依行政法上義務規定裁處之。」行政罰法第26條
    雖定有明文，惟本件顯然有應處以其他種類行政罰之情形，
    又緩起訴處分者乃附條件的不起訴處分，亦即是不起訴處分
    的一種，此觀諸刑事訴訟法第256 條規定自明，既為不起訴
    即依不起訴處理。檢察官為緩起訴處分時依刑事訴訟法第25
    3 條之2 第1 項規定對被告所為之指示及課予之負擔，係一
    種特殊的處遇措施，並非刑罰。因此，刑事案件經檢察官為
    緩起訴處分確定後（非緩起訴期間屆滿），宜視同不起訴處
    分確定，依行政罰法第26條第2 項規定，得依違反行政法上
    義務規定裁處之（最高行政法院97年度裁字第86號裁定、臺
    北高等行政法院98年度訴字第397 號判決、臺中高等行政法
    院98年度簡字第45號判決意旨可資參照）。從而，原處分機
    關基於違規事實之認定，依道路交通管理處罰條例第62條第
    3 項、第4 項、第67條第3 項、違反道路交通管理事件統一
    裁罰基準表規定，裁處罰鍰六千元，吊銷駕駛執照，一年內
    不得考領駕駛執照，核無違誤。本件異議人所為前開情詞，
    殊無可採，其聲明異議為無理由，應予駁回。
據上論斷，應依道路交通案件處理辦法第19條，裁定如主文。
中    華    民    國    99    年    7     月    30    日
                  交通法庭    法  官  張江澤
以上正本證明與原本無異。
如不服本裁定，應於送達後5日內，向本院提出抗告狀。
                              書記官  梁宜庭
中    華    民    國    99    年    8     月    2     日

司法院資訊處製作；財團法人民間司法改革基金會備份。
